台灣苗栗地方法院刑事判決                            九十年度訴字第一九六號
    公  訴  人  臺灣苗栗地方法院檢察署檢察官
    選任辯護人  周敬恆
右列被告因違反毒品危害防制條例案件，經檢察官提起公訴（九十年度偵字第二０一
七號、第三一一三號），本院判決如左：
    主  文
丙○○無罪。
    理  由
一、公訴意旨略以：被告丙○○（英文姓名ＳＩＲＩＰＨＵＰＨＡ  ＣＨＡＮＣＨＡ
    Ｉ，以下稱丙○○）係泰國籍之外國人，為設於台北市中山區○○○路○段八二
    號四樓「華眾營造工程股份有限公司」（以下簡稱華眾公司）所僱用之外籍勞工
    ，經華眾公司指派其至位於苗栗縣竹南鎮○○里○○街七一巷三十號之外勞宿舍
    擔任宿舍管理員，其明知安非他命列屬毒品危害防制條例第二條第二項第二款之
    第二級毒品，且業經行政院衛生署公告禁止輸入，竟與不詳姓名、年籍之人基於
    意圖營利販賣第二級毒品安非他命之犯意聯絡，在不詳地點，販入錠狀安非他命
    一千零十六顆（經檢驗結果均含第二級毒品甲基安非他命成分，淨重八七．五公
    克，純度二五．四六％，純質淨重二二．二八公克，下同）後，由該不詳姓名、
    年籍之人將上開錠狀安非他命連同肉鬆、鹹菜、豆瓣醬各一包、上衣一件、家書
    一封等物夾藏於國際快捷郵包內，自泰國某處運輸寄送至上開外勞宿舍（收件人
    為ＣＨＡＴＴＡＫＯＲＷ  ＷＡＮＳＵＴＨＡ，中文譯名為差打功），嗣於民國
    九十年四月二十日上午十時許，丙○○於上址冒用ＣＨＡＴＴＡＫＯＲＷ  ＷＡ
    ＮＳＵＴＨＡ之名義簽收前開國際快捷郵包時，為苗栗縣警察局竹南分局員警、
    法務部調查局台北市調處、苗栗縣調查站、台北市憲兵隊、台北縣憲兵隊人員會
    同苗栗縣竹南鎮竹南郵局人員當場查獲，復於前開外勞宿舍內扣得收件人為ＣＨ
    ＡＴＴＡＫＯＲＷ  ＷＡＮＳＵＴＨＡ之國際快捷郵包空盒一個及前開夾藏錠狀
    安非他命之國際快捷郵包一個，因認被告涉犯毒品危害防制條例第四條第二項之
    運輸第二級毒品罪嫌等語。
二、按犯罪事實應依證據認定之，無證據不得推定其犯罪事實；又不能證明被告犯罪
    者，應諭知無罪之判決，刑事訴訟法第一百五十四條、第三百零一條第一項前段
    分別定有明文。而所謂證據，須適於為被告犯罪事實之證明者，始得採為斷罪資
    料，如未能發現相當證據，或證據不足以證明，自不能以推測或擬制之方法，以
    為裁判基礎；且無論直接或間接證據，其為訴訟上之證明，須於通常一般之人均
    不致於有所懷疑，而得確信其為真實之程度者，始得據之為有罪之認定，倘其證
    明尚未達到此一程度，而有合理性懷疑之存在時，即無從為有罪之認定，最高法
    院著有五十三年台上字第二七五○號、四十年台上字第八十六號、七十六年台上
    字第四九八六號分別著有判例。此外，認定不利於被告之事實，須依積極證據，
    苟積極證據不足為不利於被告事實之認定時，即應為有利於被告之認定，更不必
    有何有利之證據；而在積極證據不足證明犯罪事實時，被告之抗辯、反證縱屬虛
    偽，或否認犯罪事實所持之辯解，縱屬不能成立，仍不能以此資為積極證據應予
    採信而遽為有罪認定之理由，最高法院三十年上字第八一六號、第四八二號、一
    八三一號著有判例可資參照。
三、本件公訴意旨認被告涉有首揭犯行，係以被告丙○○自白前後二次簽收、招領收
    件人為ＣＨＡＴＴＡＫＯＲＷ  ＷＡＮＳＵＴＨＡ（差打功）之國際快捷郵包，
    及不認識該郵包收件人等情；及證人即華眾公司主任甲○○證述：華眾公司有關
    包裹郵件之收受原則，而華眾公司曾僱用泰籍外勞ＣＨＡＴＴＡＫＯＲＷ  ＷＡ
    ＮＳＵＴＨＡ，該名外勞已於八十九年十月間逃逸，且該名外勞未曾居住苗栗縣
    竹南鎮○○街七一巷三十號外勞宿舍之事實；此外，與證人即查獲本案之調查員
    戊○○亦明確證述查獲被告情形在卷；另證人ＣＨＡＴＴＡＫＯＲＷ  ＷＡＮＳ
    ＵＴＨＡ證述伊不曾住過上開外勞宿舍，亦不認識被告，上述收件人為ＣＨＡＴ
    ＴＡＫＯＲＷ  ＷＡＮＳＵＴＨＡ之國際快捷郵包二個非寄予伊之事實；並有收
    件人為收件人為ＣＨＡＴＴＡＫＯＲＷ  ＷＡＮＳＵＴＨＡ之國際快捷郵包空盒
    一個及前開夾藏錠狀安非他命之國際快捷郵包一個（內含上開錠狀安非他命一千
    零十六顆）扣案可證為其主要論據。
四、訊據被告丙○○固不否認於右揭時、地領取國際快捷郵包，惟堅決否認有何運輸
    及販賣第二級毒品罪之犯行，辯稱：伊係華眾公司指派至位於苗栗縣竹南鎮○○
    里○○街七一巷三十號之外勞宿舍擔任宿舍管理員，負責宿舍管理及信件之收取
    ，伊見包裹之收件人地址為宿舍地址，自然予以領取，對於包裹內放置何東西，
    伊無法知悉等語。經查：
（一）丙○○於八十九年七月間，任職於華眾公司，並於九十年三月間，自原服務之
      林口宿舍改派至位於苗栗縣竹南鎮○○里○○街七一巷三十號之外勞宿舍（以
      下簡稱竹南宿舍）擔任管理員，負責宿舍管理、翻譯及信件收取之工作等情，
      為其所自承，核與證人即華眾公司公務部經理甲○○結證情節（參見九十年度
      偵字第二０一七號卷第四七頁偵訊筆錄、本院卷第二八七、二八八頁筆錄）、
      證人即當時任職於竹南宿舍之泰勞ＪＡＮＤＡＥＮＧ  ＳＵＴＨＡＴ證述：丙○○為竹南宿舍管理員，宿舍之包裹，都是宿舍之管理人員收的等語（參見本
      院卷九三、九五頁筆錄）、證人即同為竹南宿舍之泰勞ＴＨＥＰＪＡＮＤＡ
      ＷＩＣＨＡＩ證稱：伊於八十九年十月派至竹南宿舍，而丙○○派至竹南宿舍
      迄其被查獲時止，尚不到一個月，他擔任翻譯，照顧外勞，案發當天因為下雨
      ，不用工作，有人按門鈴，說有包裹，丙○○就下來，後來即見到丙○○被抓
      ，伊在宿舍之信件，都是由翻譯即丙○○先收完信件後，直接放在一樓的桌子
      ，伊等自己會去拿，包裹也是翻譯幫伊等收後，放在電視旁邊，伊自已去拿等
      語（參見本院卷九八、一０一、一０二頁筆錄）均相符合，而ＪＡＮＤＡＥＮ
      Ｇ  ＳＵＴＨＡＴ、ＴＨＥＰＪＡＮＤＡ  ＷＩＣＨＡＩ二名泰勞，確實經華
      眾公司派至竹南宿舍任職，亦有該公司函覆於九十年一月至九十年四月底，派
      在苗栗縣竹南鎮○○里○○街七一巷三十號外勞宿舍之所有泰籍勞工資料一份
      附卷可稽（於本院卷一四九、一七七、一八０頁），其二人之證詞尚堪憑採，
      則被告辯稱：其有收取信件包裹之權，與事實相符，應予採信。而依證人即查
      獲本案之調查員戊○○證述：被告於九十年四月二十日上午十時許，在竹南舍
      宿領取自泰國某處寄送至上開竹南宿舍，收件人為ＣＨＡＴＴＡＫＯＲＷ  Ｗ
      ＡＮＳＵＴＨＡ之國際快捷郵包一只（以下簡稱本案郵包）之程序為：本案係
      因台北關稅局台北郵局支局於九十年四月十九日上午，接獲由泰國寄至竹南宿
      舍之本案郵包後，由關稅局人員經由Ｘ光掃描後，發現該郵包夾藏有顆粒狀物
      品，遂會同調查局人員當場拆封後，發現係安非他命後，即將郵包恢復原狀後
      ，由伊於同年月二十日上午十時，會同郵局人員至竹南舍宿進行投遞，伊則親
      自喬裝郵務人員，經其按鈴後，有一名外勞應門，伊即手持本案郵包並以手指
      指著收件人，表示有該人之郵包，請其簽領，該名外勞看過後，即在一樓樓梯
      以泰語向樓上叫人，約半分鐘後，丙○○即自樓上下來，伊即先以英文向被告
      表示：是這是你的包裏嗎？他表示是的，並在他簽名過程中，伊再以中文向你
      表示「這是你的包裹嗎」？他亦表示是的，待簽完名後，包裹尚未交付他之前
      ，伊又再問一次「這是你的包裏嗎」？他亦說是的等語（參見同偵卷第七十頁
      反面筆錄、本院卷六四頁調查筆錄）觀之，該名應門之外勞在發現有郵包待領
      取時，會呼喊職司管理、代收包裹之丙○○，亦無不符情理之處。觀以本案郵
      包上收件人地址確實為竹南宿舍之地址，而丙○○在其上係簽其本人之名，而
      非簽ＣＨＡＴＴＡＫＯＲＷ  ＷＡＮＳＵＴＨＡ等情，亦有本案郵包簽收回執
      條在卷可稽（附於九十年偵字第三一一三號卷第十頁），則被告一再辯稱，伊
      見本案郵包地址確係竹南宿舍，伊認為該包裹係其宿舍的，而予以簽收，應與
      實情相符，公訴人認被告係在竹南宿舍冒用ＣＨＡＴＴＡＫＯＲＷ  ＷＡＮＳ
      ＵＴＨＡ之名義簽收本案郵包等語，尚有誤會。
（二）本案郵包收件人ＣＨＡＴＴＡＫＯＲＷ  ＷＡＮＳＵＴＨＡ（差打功），確有
      其人，且該人原係受僱於華眾公司，惟因連續曠職三日失去聯繫，而自八十九
      年十月六日起，經行政院勞工委員會撤銷其聘僱，此業經證人甲○○證述屬實
      ，並有行政院勞工委員會函文、撤銷外國人名冊、華眾公司聘僱外籍勞工名冊
      等資料一份附卷可稽（附於本院卷三六至四十頁）。而證人甲○○亦證述：差
      打功係伊公司聘僱屬Ａ批之外籍勞工，丙○○屬Ｃ批人員，在丙○○派至竹南
      宿舍前，是由Ａ批之阿雄擔任管理員，差打功與阿雄較熟，但阿雄於九十年三
      月返回泰國，丙○○則於九十年三月底才派至竹南宿舍，因差打功在八十九年
      十月間逃跑遭撤銷聘僱，伊公司只有通知主管機關及向警察報備，當時丙○○
      人在北部任職，竹南宿舍是Ａ批的人擔任管理人，因此丙○○應該不清楚差打
      功逃跑等語（參見本院卷二九二、二九一、二八八、二八九頁筆錄），核與被
      告迭次辯稱：伊不認識差打功，只知差打功曾至竹南宿舍找人，不知他是逃跑
      員工等語，有相符之處；另證人即差打功自承：曾至竹南宿舍三次，去找朋友
，於九十年四月二十日警察至竹南宿舍時，伊亦在場，因伊於前一日即二十九
      日再到宿舍找朋友，才知道友人已離開，但因天色已晚，遂向丙○○借住而留
      在竹南宿舍過夜，隔天即二十日上午見警察進來，伊即從後門跑掉，伊並不認
      識丙○○，但因丙○○是通譯，伊想有問題可以找他，就自行向友人要了丙○○的電話，印象中伊不曾打過電話給丙○○等語（參見本院卷一０四、一０五
      、一０八、一０九、二五六、二五七、二五八至二六０頁筆錄），核與前述證
      人ＪＡＮＤＡＥＮＧ  ＳＵＴＨＡＴ證述：九十年四月二十日上午十時許，調
      查局人員前往竹南宿舍時，差打功亦在場，後來他就不見了，伊曾在竹南宿舍
      見過差打功三次，最後一次即丙○○被抓那天等語（參見本院卷九四、九五、
      九六、九七頁筆錄）、證人ＴＨＥＰＪＡＮＤＡ  ＷＩＣＨＡＩ證述：九十年
      四月二十日上午警察到竹南宿舍時，包括差打功、丙○○共有十人，剛開始差
      打功還有在一樓，之後就不見了，差打功曾去過竹南宿舍三次，時間都是晚上
      十點多至十一點等語（參見本院卷九八、九九、一００頁筆錄），均相符合，
      足徵，差打功清楚竹南宿舍之地址，且於本案郵包投遞時，亦正好出現在竹南
      宿舍無訛。而被告辯稱：九十年四月十九日會讓差打功留宿，是因伊剛派至竹
      南宿舍，對差打功是逃跑外勞，伊並不明瞭，差打功來找朋友，沒有找到，伊
      係基於好心才讓他留宿等語（參見本院卷二六二頁筆錄），亦有此可能。佐以
      本案郵包上之泰國地址與差打工居留證上之地址相同，亦經通譯乙○○證述屬
      實（參見本院卷二五五頁筆錄），並有本案郵包及差打工居留證泰國地址附卷
      可稽，參以差打功嗣後曾於九十年五月間，向在泰國之ＳＡＷＡＴ，以每顆新
      臺幣（下同）一百元之代價，販入錠狀之第二級毒品安非他命一千五百顆，擬
      以每顆一百二十元之價格售出牟利，由與其有私運管制物品進口犯意聯絡之Ｓ
      ＡＷＡＴ，將一千五百顆安非他命錠夾藏於國際快捷郵包內，以郵遞之方式，
      於同年六月十二日，自泰國空健省瓊拍縣濃排鄉寇頌村（音譯）二區三十九號
      ，寄送至桃園縣中壢市○○路四０一巷十一號（郵包記載收件人為「張光藥」
      ），其並刻「張光藥」之印章，囑不知情之丁○○於同年月十八日上午九時三
      十分許，持往桃園縣中壢市○○○路○段十五號中壢郵局第十八支局，於簽收
    單上蓋用「張光藥」之印章，領取前揭暗藏第二級毒品之包裹，差打功則坐於
      郵局對面之機車上等候，旋於同日上午九時五十分許，為法務部調查局臺北市
      調查處會同臺北市、板橋憲兵隊人員當場查獲，逕行拘提在郵局對面機車上等
      候之差打功，並扣得前開安非他命一袋，此案並經臺灣高等法院以九十年度上
      訴字第三八五七號判處差打功販賣第二級毒品罪在案，此有該判決影本一份在
      卷可參，觀以本案郵包收件人為差打功，郵包內亦係夾藏安非他命錠，且係自
      泰國差打功居留地上地址寄出，差打功復於郵包投遞前夕前往竹南宿舍，本案
      郵包與差打功自有關係，從而，尚難以被告出於好心讓差打功留宿一晚，即遽
      予推測其二人關係必然密切，進而推論被告對郵包內夾藏第二級毒品安非他命
      錠一事知悉，而予以收受本案郵包。
（四）證人戊○○調查員雖證述：伊在被告簽收包裹後，將其逮捕，惟並未告以所犯
      罪名，亦未告訴被告本案郵包內為何物時，被告即脫口稱：「這包裏要是我的
      ，那還得了，要坐很久的牢」等語（參見本院卷六五頁筆錄），惟此為被告所
      堅詞否認，而戊○○調查員在依法逮捕被告後，對其之詢問均應製作筆錄，並
      且錄音，刑事訴訟法第一百條之一、第一百條之二定有明文，戊○○調查員上
      述證詞，事涉被告之回答，竟未以筆錄顯現，亦未錄音，事後到庭證述，僅屬
      傳聞證據，並無證據能力，本院自不予採用。
（五）另被告雖自承其另於九十年四月九日曾持招領條至竹南郵局領取一只收件人為
      ＣＨＡＴＴＡＫＯＲＷ  ＷＡＮＳＵＴＨＡ之國際快捷郵包一只，而該只郵包
      空盒一個確實於查獲本案時、地，經警在同時起獲，惟如前述，被告有領取包
      裹的權限，且觀以該包裹回執單背面，確實有被告簽署其名「ＣＨＡＮＣＨＡ
      Ｉ」，且收件人地址確實為竹南宿舍地址，此有該回執附卷可稽（附於九十年
      度偵字第三一一三號卷第十頁），則其領回該包裹，並無不符情理之處，況且
      財政部台北關稅局台北郵局支局國際郵包檢查作業程序為：郵局人員自中正國
      際機航郵中心將國際郵包以郵車裝載，並會同本局稽查組關員加封，運至台北
      市○○路○段八十九號台北郵件處理中心國際郵件進口科包進股後，稽查股關
      員即會同郵方開封，送至Ｘ光儀檢查檯接受檢查。該支局稽查股關員經光檢查
      儀透視，郵包如無異樣者，移由該支局驗估股辦理通關手續；如有異樣者，得
      予會同郵方拆包檢查或開具注檢單請本支局驗估股特別列入查驗。郵包經開封
      檢查發現有違法事證者，本支局依相關規定處理，否則即按規定辦理關稅徵免
      手續，再由交予收件人，此業經該局於九十一年四月九日以北郵總字第九一一
      ０００二四號函覆在卷可稽（附於本院卷三四八、三四九頁），佐以本案及前
      述差打功經判刑之案子，均係經由此程序查獲，則被告於九十年四月九日招領
      之包裹，應亦經該支局以同樣之國際郵包檢查作業程序處理，而未發現異狀，
      始能讓被告順利領取無訛，從而，該只扣案之國際快捷郵包，與本案並無關聯
      性，公訴人以資作為證據，容有誤會。雖被告於查獲當天即九十年四月二十日
      之調查筆錄先供稱：九十年四月九日代領之包裏，已於九十年四月十二日，將
      包裏送至華眾公司台北縣林口鄉○○○路一八一巷七一樓之外勞宿舍交給不知
      名之泰籍外勞要其轉交給收件人，不認識差打功等語；之後於當日內勤檢察官
      偵查時供稱：領包裹時，台北公司來的人一起去郵局領包裹交給該人，但不知
      為何空盒仍留在伊住處等語；另於九十年六月七日檢察官偵訊時又稱：該包裹
      已由收件人領回，因為外勞放假時，他們會自行前來領取；嗣於本院審理時稱
      ：當天有一人來宿舍要找朋友，之後他拿華眾公司證件給伊看，伊即將郵包交
      給該人等語，其雖然對於於九十年四月九日上午，至竹南郵局招領之國際郵包
      後之處理程序所供或有不一，惟被告對於其有權代為領取該只收件人地址為竹
      南宿舍之包裹、該只郵包嗣後係交由一名持公司證件之人取走等供詞，則均相
      符合，尚無法以被告供述稍有不一即推論其所為係言詞閃爍、迴避問題，進而
      認定被告與差打功必有密切關係。
（六）此外，差打功自承係以0000000000號行動電話對外連絡（參見本院
      卷二六頁反面筆錄），而經本院函調被告所使用之0000000000號行
      動電話自九十年二月一日至九十年四月二十日之雙向通聯紀錄，經台灣大哥大
      股份有限公司於九十年九月二十一日函覆結果（附於本院卷一三九至一四七頁
      ），並無與以0000000000號行動電話通聯之紀錄；另差打工於八十
      九年十月七日遣返前逃跑，其電話簿內有雖有被告0000000000之手
      機號碼，惟如前述差打功之證詞：其並不認識丙○○，但因丙○○是通譯，伊
      想有問題可以找他，就自行向友人要了丙○○的電話等語，則在其電話簿上有
      被告電話，應可理解，難以此而推論被告與差打功必有連繫；另依前述被告之
      通聯紀錄顯示，於九十年四月十六日當天，其與行動電話號碼0000000
      000號，申請人為丁○○者有三次通聯紀錄，然丁○○僅係前述遭差打功於
      另案中，利用來代領郵件之人，且通話時間為案發前四日，而證人差打功亦不
      承認曾與被告連絡過，則此份通聯紀錄尚無法證明與本案有何直接關連性。參
      以被告存款情形一切正常，此有郵政儲金匯業局於九十一年二月八日以管九一
      字第五０六０一０一六六號函覆被告在台北台塑郵局所立存簿儲金帳戶存提詳
      情資料表一份在卷可稽（附於本院卷二九三、二九四頁），則被告一再供稱，
      僅依職權代收郵包，對於郵包內之東西並不知情等語，應可採信。
綜上所述，被告前後就郵包領取過程供述或有不符之處，惟其之抗辯、供述縱屬虛偽
，或否認犯罪事實所持之辯解，縱屬不能成立，仍不能以此資為積極證據應予採信而
遽為有罪認定之理由，本案在無其他積極證據足以證明被告係明知本案郵包內夾藏有
安非他命錠，自不得以被告說詞有出入，及係出面領取本案郵包之人，而遽為其有起
訴書犯罪事實欄所指犯行之證據甚明。況且，觀之被告一再供述，其有收受包裹之權
限、本案郵包係差打功所有等情節，均相一致，則本案則既查無其他積極證據足資證
明被告涉有何公訴意旨所指之運輸、販賣毒品犯行，被告犯罪自屬不能証明，依前揭
說明，即應為被告無罪之諭知。至於差打功涉犯違反毒品危害防制條例罪部分，因未
據起訴，自應另由檢察官偵查，併此敘明。
據上論斷，應依刑事訴訟法第三百零一條第一項，判決如主文所示。
本案經檢察官黃棋安到庭執行職務。
中      華      民      國    九十一    年      五      月     十四     日
                              臺灣苗栗地方法院刑事第二庭
                                  法  官  黃  賢  婷
右正本證明與原本無異。
如不服本判決，應於送達後十日內向本院提出上訴狀(須附繕本)，上訴於台灣高等
法院台中分院。
                                  書記官  陳  文  聰
中      華      民      國    九十一    年      五      月     十四     日
